【裁判字號】    92,易,303
【裁判日期】    920602
【裁判案由】    妨害公務等
【裁判全文】
臺灣板橋地方法院刑事判決                          九十二年度易字第三三號
    公  訴  人  臺灣板橋地方法院檢察署檢察官
    被      告  丙○○
    選任辯護人  曹運蘭律師
右列被告因妨害公務等案件，經檢察官提起公訴（九十一年度偵字第五八九○、一五
六一五、二一一○七號)，本院判決如左：
    主  文
丙○○無罪。
    理  由
一、公訴意旨略以：被告丙○○與甲○○曾係同居之男女朋友關係，被告於民國（下
    同）九十一年二月七日下午七時許，在臺北縣中和市○○路錦和運動公園外，因
    細故與甲○○發生爭執，竟基於傷害之故意，持美工刀劃割甲○○之左手臂，致
    甲○○受有左前臂切割傷之傷害。被告復於九十一年四月十五日上午十一時二十
    分許，在臺北縣土城市○○路一三八號台灣板橋地方法院檢察署三０一偵查庭內
    ，於檢察官偵辦九十一年度偵字第五八九０號丙○○涉強盜罪等案件訊問告訴人
    乙○○，依法執行公務時，竟當庭拍桌、咆哮，大聲辱罵「幹你娘」之穢語，經
    諭令當庭逮捕丙○○，丙○○復拒捕，經法警陳柏良及書記官許文煌合力制壓後
    ，始行就逮。因認被告涉有刑法第二百七十七條第一項傷害罪、第一百三十五條
    第一項妨害公務罪嫌。
二、按犯罪事實應依證據認定之，無證據不得推定其犯罪事實；又不能證明被告犯罪
    者，應諭知被告無罪之判決，刑事訴訟法第一百五十四條、第三百零一條第一項
    前段分別定有明文。又認定不利於被告之事實，須依積極證據，苟積極證據不足
    為不利於被告事實之認定時，即應為有利於被告之認定，更不必有何有利之證據
    ；最高法院三十年上字第八一六號判例意旨可資參照。再按告訴人之告訴，係以
    使被告受刑事訴追為目的，是其陳述是否與事實相符，仍應調查其他證據以資審
    認，最高法院五十二年台上字第一三００號判例意旨可資參照。
三、公訴人認被告丙○○涉有傷害及妨害公務之犯行，無非係以被告對於右揭妨害公
    務犯行坦承不諱，並有九十一年四月十五日之偵查庭點名單與訊問筆錄各一件附
    卷足憑。被告矢口否認有何傷害犯行，惟查，其傷害犯行業據告訴人甲○○及甲○○之父乙○○指訴歷歷，且有驗傷診斷書與法務部調查局測謊報告書各一紙附
    卷可考，被告所辯不足採信惟其主要論據。訊據被告固坦承有於上開時、地有拍
    桌、辱罵「幹你娘ＸＸ」等穢語及掙脫抵抗拒捕之事實，惟堅決否認有傷害及妨
    害公務犯行，辯稱：並未曾持刀劃傷告訴人甲○○，其於偵查庭所為，是因為告
    訴人乙○○捏造事實，一時情緒失控，所為均係針對乙○○，並非對檢察官等語
    。經查：
（一）傷害犯行部分：
    (1)、告訴人甲○○於九十一年二月七日至中山綜合醫院急診時，有左前臂切割傷
        之傷害一節，固有該醫院診斷證明書一件在卷可稽，惟告訴人於警訊中指稱
        ：「今（七）日上午九時三十分左右，丙○○到我上班地點中和市○○路四
        五九號泰旺蔬果行，言語恐嚇要我上車，如果不從要我死在這裡，就開門推
        我上車，車上有他父親、母親、他二叔、丙○○、我共五人，開車上高速公
        路，印象中到台南，地址不知道，去丙○○他三叔家，他三叔問我為何要告
        丙○○。丙○○限制我行動，中午不准吃東西，也不能喝水。在晚上十九時
        左右回到我家附近，中和市○○路○○路口，那時丙○○很生氣，不服我報
        案告他，用手矇住我眼睛，拿黃色美工刀，拉我左手袖子在左前臂劃了十刀
        左右，然後推我下車」等語（見九十一年偵字第一五六一五號偵查卷第六頁
        反面），惟其於偵查中則改稱：「九十一年二月七日上午九點半，丙○○在
        我上班地點中和市○○路四五九號前，趁我下班後，拿美工刀在錦和路錦和
        運動公園外劃我手臂」等語（見九十一年偵字第五八九○號偵查卷第二十六
        頁反面），其於本院審理中則又改稱：「九十二年二月七日下午七時，被告
        在中和市○○路的運動公園外，他矇著我的眼睛，然後把我的左手袖子拉起
        來，拿美工劃傷我的手臂。當天是被告強押我去運動公園的。我上班時是早
        上六點半，下班時間不一定，大約是四、五點，最晚大約十點下班。當天被
        告是從我的上班地點把我押走的，說要與我談我告他的事情，我不願意跟他
        去，被告就把我拉走。被告有帶人來，有幾個人我不記得了，大約二、三個
        人，我都不認識。我如何到達運動公園，我不記得了。到了運動公園，被告
        要我小心一點，其他不記得了。之後被告就矇住我的眼睛，被告如何矇住我
        的眼睛我不記得了。（問：你的眼睛被矇住了，你如何知道是被告傷害你？
        ）不記得了」等語（見本院九十二年三月二十七日訊問筆錄），是告訴人甲○○就被告劃傷其手臂之時間、地點、在場之人及當日事發經過所述已然前
        後不一，又衡諸常情，被告以手矇住告訴人甲○○之眼睛後，告訴人何會毫
        無抵抗任由被告拉起其衣袖以美工刀劃傷手臂十餘刀？是告訴人上開指述已
        非得遽以採信。
    (2)、又按測謊鑑定，係依一般人在說謊時，會產生遲緩、緊張、恐懼、不安等心
        理波動現象，乃以科學方法，由鑑定人利用測謊儀器，將受測者之上開情緒
        波動反應情形加以紀錄，用以判別受測者之供述是否真實。故測謊鑑定，倘
        鑑定人具備專業之知識技能，所測試之問題及其方法又具專業可靠性時，該
        測謊結果，如就否認犯罪有不實之情緒波動反應，雖得供裁判之佐證，但不
        能採為有罪之唯一證據。是本案被告雖曾經法務部調查局測謊，認其否認持
        刀劃傷告訴人甲○○一節，經測試有情緒波動反應，研判有說謊等情，固有
        法務部調查局測謊報告書在卷足參，惟告訴人甲○○之指述有如上之瑕疵，
        驗傷診斷證明書亦不足以證明傷害告訴人之人為何人，是並無其他積極證據
        足資證明被告有傷害告訴人甲○○之犯行，自非得以上開測謊報告做為被告
        犯行之唯一證據。
（二）妨害公務犯行部分：
    (1)、按刑法第一百三十五條第一項之妨害公務罪，以「對於」公務員依法執行職
        務時施強暴脅迫為要件。是行為人主觀上須有妨害公務之故意，客觀上亦有
        施強暴或脅迫，對公務員依法執行職務之行為有所防阻，方足當之。而此之
        所謂施強暴，雖不以對於公務員之身體直接實施暴力為限，但須以公務員為
        目標，而對物或對他人施暴力，其結果影響及於公務員之執行職務者，方屬
        之（最高法院八十四年度台非字第三三三號判決意旨參照）。又按刑法第一
        百三十五條第一項之罪，以對於公務員依法執行職務時施強暴脅迫為要件，
        所謂依法，指依據法令而言，故公務員所執行者，若非法令內所應為之職務
        ，縱對之施以強暴脅迫，除其程度足以構成他項罪名者，得論以他罪外，要
        難以妨害公務論（最高法院二十四年上字第三四八八號判例意旨參照）。
    (2)、查告訴人乙○○於本院審理中陳稱：「我當時回答檢察官的問訊，我話都還
        沒有講完，被告就突然拍桌子，咆哮，罵三字經，我不知道他在罵誰。當時
        大家都是面向檢察官，我女兒（即告訴人甲○○）站在中間，我站在我女兒
        的右邊，被告在我女兒的左邊，然後我在回答檢察官的問話，被告突然轉向
        我和我女兒方向，拍在法台前面的桌子，咆哮，罵三字經，我不知道被告在
        罵什麼」等語（見本院九十二年三月二十七日訊問筆錄），顯見被告係由原
        面向檢察官之方向，轉向告訴人乙○○之方向後，始為拍桌、辱罵之行為。
        又查經本院勘驗九十一年四月十五日上午十一時二十分許，在台灣板橋地方
        法院檢察署第三○一偵查庭開庭之偵訊錄音帶，錄音帶內容：「檢察官問告
        訴人乙○○有何補充意見，乙○○答稱被告以說謊出名，有證人，當天之事
        有中和分局警員知道等語後，突然有拍桌巨響，被告罵「幹你娘ＸＸ」等語
        ，辱罵不休，庭訊中斷，檢察官稱你這麼兇，這是什麼地方可以讓你這樣，
        並請辯護人制止被告，及諭知逮捕，之後是一連串桌椅碰撞聲，被告大呼我
        沒有錯，法警及其他人員叫他不能這樣子，檢察官電話通知法警支援」等情
        ，業經本院勘驗並記明筆錄屬實。綜上足認被告係於告訴人乙○○向檢察官
        指稱被告說謊等語之陳述中，突然由面向檢察官之方向轉向告訴人乙○○，
        並拍桌辱罵，其顯係不滿告訴人乙○○向檢察官之指述內容，而拍桌辱罵乙○○，其主觀上自難認有妨害檢察官執行公務之意思，客觀上亦非係以檢察
        官為目標而為強暴或脅迫之行為。揆諸上開判決說明，被告此部分之行為，
        與刑法第一百三十五條第一項之妨害公務罪之構成要件尚屬有間。
    (3)、又被告上開時、地，於檢察官訊問告訴人乙○○時，當偵查庭庭訊中拍桌辱
        罵乙○○「幹你娘ＸＸ」之穢語之事實，雖已嚴重破壞偵查庭秩序，然其主
        觀上並無妨害檢察官公務執行之故意，已如前述，是其此部分行為，查無刑
        罰規定以玆責難，且被告當時亦無刑事訴訟法第八十七條、第八十八條規定
        得與逮捕之事由，是於上開時地法警執行逮捕，尚非適法，難認係依法執行
        職務，揆諸上開判例說明，從而被告對法警之逮捕縱有掙脫抵抗之行為，亦
        非得以刑法第一百三十五條第一項之妨害公務罪責相繩。
（三）此外，復查無其他積極證據，足資證明被告有何公訴人所指之傷害、妨害公務
      之犯行，揆諸前開說明，尚不能證明被告犯罪，爰依法諭知無罪之判決。
據上論斷，應依刑事訴訟法第三百零一條第一項，判決如主文。
本案經檢察官壽勤偉到庭執行職務。
中      華      民    國    九十二    年      六      月      二      日
                                      臺灣板橋地方法院刑事第四庭
                                          法  官  白  光  華
右正本證明與原本無異。
如不服本判決，應於判決送達後十日內，向本院提出上訴狀。
                                          書記官  陳  靜  怡
中      華      民      國    九十二    年      六      月      五      日


司法院資訊處製作；財團法人民間司法改革基金會備份。
